臺灣臺中地方法院刑事判決
110年度易字第1074號
公  訴  人  臺灣臺中地方檢察署檢察官
被      告  游仁傑


上列被告因違反詐欺案件，經檢察官提起公訴（110年度偵字第6
045號），本院判決如下：
    主  文
游仁傑幫助犯洗錢防制法第十四條第一項之洗錢罪，處有期徒刑
叁月，併科罰金新臺幣貳萬元，罰金如易服勞役，以新臺幣壹仟
元折算壹日。
未扣案之犯罪所得新臺幣肆仟元沒收之，於全部或一部不能沒收
或不宜執行沒收時，追徵其價額。 
    犯罪事實
一、游仁傑依其智識程度及日常生活經驗，雖預見若將個人金融
    機構帳戶之金融卡、密碼交予他人使用，極可能遭他人利用
    遂行詐欺取財之財產犯罪工具，並可能幫助他人隱匿真實身
    分，偵查機關難以查緝犯罪；亦預見提供帳戶可幫助詐欺取
    財成員車手進行現金提領而切斷資金金流，並隱匿詐欺犯罪
    所得去向及所在之一般洗錢犯行，竟為賺取租借帳戶之利益
    ，同時基於縱若有人持以作為詐騙、洗錢之犯罪工具，亦無
    違背其本意之幫助詐欺取財及幫助一般洗錢之不確定故意，
    與其友人鄭豫澤約定由游仁傑提供其所有玉山銀行帳號0000
    000000000號帳戶予鄭豫澤，每週將可獲得報酬新臺幣（下
    同）5000元。游仁傑於109年5月7日前某時許，在臺南市仁
    德區嘉南藥理大學附近統一超商，以郵寄方式將上開帳號之
    提款卡、密碼寄送給鄭豫澤，鄭豫澤取得前述帳戶提款卡及
    密碼後，即於109年5月7日前某日，在新北市三重區某處，
    將上開玉山銀行帳戶交付予自稱「尼克」之真實姓名、年籍
    均不詳之成年人士，以此方式幫助該人士及其所屬之詐欺集團
    成員作為詐騙他人匯款及提款使用。該「尼克」所屬之詐騙
    成員（無證據證明成員有3人以上，亦無從證明游仁傑知悉
    成員以網際網路散布方式詐騙，詳如後述）取得玉山銀行帳
    戶資料後，即共同基於意圖為自己不法所有及掩飾、隱匿犯
    罪所得去向之犯意聯絡，以LINE向許義祥謊稱投資機會，需
    要註冊網站後下注，致其陷於錯誤，於同年月14日某時許，
    依指示匯款1萬元至上開玉山銀行帳戶內，旋遭該詐騙集團
    成員提領殆盡。嗣經許義祥發覺有異而報警處理，始循線查
    獲上情。
二、案經許義祥訴由桃園市政府警察局桃園分局報告臺灣桃園地
    方檢察署檢察官呈請臺灣高等檢察署檢察長核轉臺灣臺中地
    方檢察署檢察官偵查起訴。
    理  由
壹、證據能力部分：
一、按被告以外之人於審判外之言詞或書面陳述，除法律有規定
    者外，不得作為證據。又被告以外之人於審判外之陳述，雖
    不符前4 條之規定，而經當事人於審判程序同意作為證據，
    法院審酌該言詞陳述或書面陳述作成時之情況，認為適當者
    ，亦得為證據。當事人、代理人或辯護人於法院調查證據時
    ，知有第159 條第1 項不得為證據之情形，而未於言詞辯論
    終結前聲明異議者，視為有前項之同意。刑事訴訟法第 159
    條第1 項、第159 條之5 分別定有明文。查本件以下引用之
    被告以外之人於審判外之言詞及書面陳述，被告於本院準備
    程序中表示對於證據能力沒有意見（見本院卷第44頁），且
    迄至言詞辯論終結前均未聲明異議，本院審酌上開證據之作
    成，並無違法或不當情形，且與本案待證事實具有關連性，
    以之作為證據亦屬適當，依刑事訴訟法第159 條之5 第1 項
    之規定，認均有證據能力。
二、其餘認定本案犯罪事實之非供述證據，查無違反法定程序取
    得之情，或其他不得作為證據之情形，且與本案待證事實間
    具有相當關聯性，亦均有證據能力。
貳、認定犯罪事實所憑證據及理由：
一、被告游仁傑對上開犯罪事實於本院審理中坦承不諱（見易字
    卷第92頁），且有證人即告訴人許義祥於警詢證述明確（見
    桃檢偵卷第55至56頁），並有內政部警政署反詐騙諮詢專線
    紀錄表、新北市政府警察局中和分局積穗派出所受理詐騙帳
    戶通報警示簡便格式表、金融機構聯防機制通報單、告訴人
    與暱稱「耀倫」、「陳仁」對話紀錄、網路銀行轉帳交易明
    細、統一超商代收款專用繳款證明、玉山銀行帳號00000000
    00000號帳戶顧客基本資料及交易明細、被告與鄭豫澤微信
    對話紀錄附卷可參(見桃檢偵卷第67至68、73至79、81至107
    、109、115、141至143頁、中檢偵卷第25至37頁)，足認被
    告任意性自白與事實相符，堪以採信。綜上所述，本案事證
    明確，被告犯行堪以認定，應予依法論科。　　
二、被告雖將前述前開金融帳戶提款卡及密碼交予詐欺取財成員
    使用，惟詐欺取財成員1人分飾多角，亦屬常情，本案無積
    極證據足資證明「尼克」與實施詐術及提領詐騙款項者為不
    同之多人，或確有3人以上之共同正犯參與本案詐欺取財犯
    行；另無證據證明被告可預見詐欺取財成員利用網際網路詐
    騙方式，依罪證有疑利於被告之原則，尚難認前述詐欺取財
    成員人數已達3人以上共同犯之情形，亦難認被告對本案詐
    欺正犯係利用網際網路對公眾散布方式犯之，有所預見而基
    於不確定幫助犯意提供前述帳戶，公訴意旨亦僅認被告有幫
    助普通詐欺之不確定故意，附此敘明。
三、綜上所述，本案事證明確，被告所為上開犯行，應堪認定。
四、論罪科刑部分：
(一)按刑法關於正犯、從犯之區別，係以主觀犯意及客觀犯罪行
    為為其判斷標準，凡以自己犯罪意思而參與犯罪，無論所參
    與者是否係犯罪構成要件之行為，皆為正犯；至以幫助他人
    犯罪之意思而參與犯罪，所參與者又為犯罪構成要件以外之
    行為，則為從犯（最高法院109年度台上字第5037號判決要
    旨參照）。所謂幫助行為乃指對於被幫助者之犯罪行為，予
    以物質或精神上之支持，使其得以或易於實現構成要件，或
    使其行為造成更大之損害，而未參與實施犯罪構成要件者。
    準此，幫助犯之幫助行為應係指實施構成要件以外之行為。
    又按提供金融帳戶提款卡及密碼供他人使用，嗣後被害人雖
    匯入款項，然此時之金流仍屬透明易查，在形式上無從合法
    化其所得來源，未造成金流斷點，尚不能達到掩飾或隱匿特
    定犯罪所得之來源、去向及所在之作用，須待款項遭提領後
    ，始產生掩飾、隱匿之結果。故而，行為人提供金融帳戶提
    款卡及密碼，若無參與後續之提款行為，即非洗錢防制法第
    2條第2款所指洗錢行為，無從成立一般洗錢罪之直接正犯。
    惟金融帳戶乃個人理財工具，依我國現狀，申設金融帳戶並
    無任何特殊限制，且可於不同之金融機構申請多數帳戶使用
    ，是依一般人之社會通念，若見他人不以自己名義申請帳戶
    ，反而收購或借用別人之金融帳戶以供使用，並要求提供提
    款卡及告知密碼，則提供金融帳戶者主觀上如認識該帳戶可
    能作為對方收受、提領特定犯罪所得使用，對方提領後會產
    生遮斷金流以逃避國家追訴、處罰之效果，仍基於幫助之犯
    意，而提供該帳戶之提款卡及密碼，以利洗錢實行，仍可成
    立一般洗錢罪之幫助犯（最高法院108年度台上大字第3101
    號刑事大法庭裁定意旨參照）。因本件詐騙犯罪成員未到案
    ，且依卷內證據資料，並無證據證明被告直接參與該犯罪，
    亦無證據證明告訴人匯入款項，為被告所提領。故被告僅單
    純提供帳戶，並未參與詐騙及一般洗錢行為之實施，依上開
    說明，被告所為應屬詐欺及一般洗錢罪構成要件以外之行為
    ，而為幫助行為甚明。綜此，被告前揭幫助詐欺取財、幫助
    一般洗錢等犯行堪以認定，應予依法論科。核被告所為，係
    犯刑法第30條、第339條第1項、洗錢防制法第14條第1項之
    幫助詐欺取財及幫助一般洗錢罪。公訴意旨雖漏未論及刑法
    第30條第1項前段、洗錢防制法第14條第1項之幫助一般洗錢
    罪，然此與被告所犯幫助詐欺取財罪間，具有想像競合之裁
    判上一罪關係（詳後述），公訴意旨亦已提及相關事實，應
    為起訴效力所及，本院自得併予審究，復經本院補充告知涉
    犯法條（見易字卷第40頁），予被告辯駁機會，應無礙於被
    告防禦權之行使。
(二)被告提供帳戶以幫助詐欺取財之行為僅有一個，雖同時構成
    述罪名，仍係一行為觸犯數罪名之想像競合犯（最高法院99
    年度台非字第90號判決要旨參照）。經查，被告以一提供帳
    戶行為同時觸犯上開各罪，為想像競合犯，應依刑法第55條
    前段規定，從一重論以幫助一般洗錢罪。
(三)被告為幫助犯，應依刑法第30條第2項規定，按正犯之刑減
    輕之。另被告於審判中自白上開犯行，依洗錢防制法第16條
    第2項規定減輕其刑，併依刑法第70條規定遞減之。
(四)爰依行為人責任為基礎，審酌被告為圖賺取租金供己花用，
    率爾提供其申設前開金融帳戶資料供他人實行詐欺取財及一
    般洗錢，助長詐騙財產犯罪之風氣，並造成社會人際互信受
    損，危害社會正常交易安全，復使詐欺者得以隱匿真實身分
    ，製造金流斷點，造成執法人員難以追查該詐騙者之真實身
    分，徒增被害人尋求救濟之困難性，並造成被害人蒙受財產
    損失，犯罪所生危害非輕，犯後猶否認犯行之犯後態度，迄
    今未和解，此有調解結果報告書1紙在卷可參（見易卷第49
    頁）附卷可參，另考量其未實際參與本案詐欺取財、一般洗
    錢犯行，兼衡其學歷為大學肄業、目前從事木工、未婚、與
    父母同住、經濟狀況中等等一切家庭經濟生活狀況（見易字
    卷第93頁）等一切情狀，量處如主文所示之刑，並就罰金部
    分諭知易服勞役之折算標準。　　
五、沒收部分：
　　按犯罪所得，屬於犯罪行為人者，沒收之；前項之沒收，於
    全部或一部不能沒收或不宜執行沒收時，追徵其價額，刑法
    第38條之1第1項前段、第3項分別定有明文。查被告僅取得4
    000元報酬乙情，業據被告於本院審判中陳述明確（見易字
    卷第41頁），基於徹底剝奪犯罪所得之沒收制度立法意旨，
    雖未扣案，仍應依刑法第38條之1第1項前段、第3項規定，
    宣告沒收之，於全部或一部不能沒收或不宜執行沒收時，追
    徵其價額。至告訴人匯入被告帳戶之款項，係由詐欺取財者
    提領，非屬被告所有，亦非屬被告實際掌控中，被告就所隱
    匿財物不具所有權及事實上處分權，無從依洗錢防制法第18
    條第1項就所提領金額諭知沒收，併予敘明。
據上論斷，應依刑事訴訟法第299條第1項前段，洗錢防制法第14
條第1項、第16條第2項，刑法第11條前段、第30條第1項前段、
第2項、第339 條第1項、第55條、第42條第3項前段，第38條之1
第1項、第3項，刑法施行法第1條之1第1項，判決如主文。
本案經檢察官劉俊杰提起公訴，檢察官陳隆翔到庭執行職務。
中　　華　　民　　國　　110 　年　　12　　月　　14　　日
                  刑事第二十庭  審判長法  官  游秀雯
　　　　　　　　　                    法  官  江宗祐
　　　　　　　　　                    法  官  郭勁宏 
以上正本證明與原本無異。
如不服本判決應於收受送達後20日內向本院提出上訴書狀，並應
敘述具體理由；其未敘述上訴之理由者，應於上訴期間屆滿後20
日內向本院補提理由書（均須按他造當事人之人數附繕本）「切
勿逕送上級法院」。
告訴人或被害人如不服判決，應備理由具狀向檢察官請求上訴，
上訴期間之計算，以檢察官收受判決正本之日起算。
　　　　　　　　　　　　　　　　      書記官  黃昱程
中　　華　　民　　國　　110 　年　　12　　月　　14　　日

附錄論罪科刑法條
刑法第30條
幫助他人實行犯罪行為者，為幫助犯。雖他人不知幫助之情者，
亦同。
幫助犯之處罰，得按正犯之刑減輕之。
刑法第339條
意圖為自己或第三人不法之所有，以詐術使人將本人或第三人之
物交付者，處5年以下有期徒刑、拘役或科或併科50萬元以下罰
金。
以前項方法得財產上不法之利益或使第三人得之者，亦同。
前二項之未遂犯罰之。
洗錢防制法第14條
有第二條各款所列洗錢行為者，處7年以下有期徒刑，併科新臺
幣5百萬元以下罰金。
前項之未遂犯罰之。
前二項情形，不得科以超過其特定犯罪所定最重本刑之刑。